<<<<<<< HEAD
=======
---
title: "Tabell karakteristikker"
format: html
editor: visual
editor_options: 
  chunk_output_type: console 
---

title: "Arbeidskrav 1"
format: html
theme: default
editor_options: 
  chunk_output_type: console
---

```{r}
library(gt)
library(exscidata)
library(readxl)
library(ggplot2)
library(tidyverse)
reablitet2

```



W. max rekne

```{r}
#rekne på datane

library(tidyverse)

w.max <- data.frame(trial1 = c(463, 438, 400, 400, 453, 428, 288), 
                           trial2 = c(439, 450, 403, 375, 450, 425, 288)) 

# Calculate the typical error. Får berre opp tall i konsoellen 

w.max %>%
  mutate(diff = trial2 - trial1) %>% # Change/difference score
  summarise(s = sd(diff),  # Summarize to calculate sd, and... 
            m = mean(c(trial1, trial2)), # mean 
            mean_diff = mean(diff),
            te = round(s / sqrt(2), 1), # the typical error.
            cv = round(100 * (te / m), 1), # Calculate as a percentage of the mean
            upr.L = mean(diff) + qt(0.975, 4) * s, 
            lwr.L = mean(diff) - qt(0.975, 4) * s) %>% 
gt()
```

typical error vo2.rel.max
```{r}
vo2.rel.max <- data.frame(trial1 = c(72.95, 69.67, 62.56, 70.65, 71.41, 63.94, 52.40), 
                           trial2 = c(72.32, 72.22, 62.92, 70.58, 65.98, 62.95, 52.26)) 

# Calculate the typical error. Får berre opp tall i konsoellen 

vo2.rel.max %>%
  mutate(diff = trial2 - trial1) %>% # Change/difference score
  summarise(s = sd(diff),  # Summarize to calculate sd, and... 
            m = mean(c(trial1, trial2)), # mean 
            mean_diff = mean(diff),
            te = round(s / sqrt(2), 1), # the typical error.
            cv = round(100 * (te / m), 1), # Calculate as a percentage of the mean
            upr.L = mean(diff) + qt(0.975, 4) * s, 
            lwr.L = mean(diff) - qt(0.975, 4) * s) %>% 
gt() 
```

i prosent
```{r}
vo2.rel.max %>%
  mutate(prosentdiff = (trial1-trial2)*100/mean(c(trial1, trial2))) %>% # Change/difference score
  summarise(s = sd(prosentdiff),  # Summarize to calculate sd, and... 
            m = mean(c(trial1, trial2)), # mean 
            mean_diff = mean(prosentdiff),
            te = round(s / sqrt(2), 1), # the typical error.
            cv = round(100 * (te / m), 1), # Calculate as a percentage of the mean
            upr.L = mean(diff) + qt(0.975, 4) * s, 
            lwr.L = mean(diff) - qt(0.975, 4) * s) %>% 
gt() 
```


typical error of rer.max
```{r}
rer.max <- data.frame(trial1 = c(1.17, 1.18, 1.24, 1.24, 1.09, 1.21, 1.30), 
                           trial2 = c(1.17, 1.21, 1.26, 1.23, 1.15, 1.17, 1.35)) 

# Calculate the typical error. Får berre opp tall i konsoellen 

rer.max %>%
  mutate(diff = trial2 - trial1) %>% # Change/difference score
  summarise(s = sd(diff),  # Summarize to calculate sd, and... 
            m = mean(c(trial1, trial2)), # mean
            te = round(s / sqrt(2), 1), # the typical error.
            cv = round(100 * (te / m), 1), # Calculate as a percentage of the mean
            upr.L = mean(diff) + qt(0.975, 4) * s, 
            lwr.L = mean(diff) - qt(0.975, 4) * s) %>% 
gt() 
```


VE MAX

```{r}
ve.max <- data.frame(trial1 = c(217.0, 209.5, 217.0, 184.5, 197.5, 206.5, 179.0), 
                           trial2 = c(213.5, 230.0, 200.5, 187.0, 192.5, 201.0, 171.0)) 

# Calculate the typical error. Får berre opp tall i konsoellen 

ve.max %>%
  mutate(diff = trial2 - trial1) %>% # Change/difference score
  summarise(s = sd(diff),  # Summarize to calculate sd, and..
            mean_diff = mean(diff),
            m = mean(c(trial1, trial2)), # mean
            te = round(s / sqrt(2), 1), # the typical error.
            cv = round(100 * (te / m), 1), # Calculate as a percentage of the mean
            upr.L = mean(diff) + qt(0.975, 4) * s, 
            lwr.L = mean(diff) - qt(0.975, 4) * s) %>% 
gt()
```

BF max
```{r}
bf.max <- data.frame(trial1 = c(59.0, 55.0, 73.0, 53.0, 56.0, 56.0, 62.5 ), 
                           trial2 = c(58.0, 66.0, 63.0, 55.5, 54.5, 56.5, 53.0)) 

# Calculate the typical error. Får berre opp tall i konsoellen 

bf.max %>%
  mutate(diff = trial2 - trial1) %>% # Change/difference score
  summarise(s = sd(diff),  # Summarize to calculate sd, and... 
            m = mean(c(trial1, trial2)), # mean
            te = round(s / sqrt(2), 1), # the typical error.
            cv = round(100 * (te / m), 1), # Calculate as a percentage of the mean
            upr.L = mean(diff) + qt(0.975, 4) * s, 
            lwr.L = mean(diff) - qt(0.975, 4) * s) %>% 
gt()
```

Tabell som beskriver forsøkspersoner

```{r}

reablitet2 %>%
  select(timepoint, age, bodyheight, bodymass) %>%
  summarise(Alder = mean(age),
            Høgde = mean(bodyheight), 
            Vekt = mean(bodymass)) %>%
  gt(caption = "Forsøkspersoner") %>%
  fmt_number(columns = Alder:Vekt, 
             decimals = 2) %>%
cols_label(Alder = md("Alder<br><small>(år)"),
           Høgde = md("Høgde<br><small>(cm)"),
           Vekt = md("Vekt<br><small>(kg)"))
```

```{r} 
Sys.setlocale(category = "LC_ALL", locale = "en_US.UTF-8")

```


Gjennomsnitt t1 og t2

```{r}

reablitet2 %>%
  select (timepoint, hr.max, w.max, vo2.rel.max, rer.max, ve.max, bf.max)%>%
  group_by(timepoint)%>%
  summarise(w.max = mean(w.max) ,
          VO2maks = mean(vo2.rel.max) , 
          RER = mean(rer.max) ,
          VE = mean(ve.max) ,
          BF = mean(bf.max)) %>%
  gt(caption = md("VO<sub>2max Test"))%>%
  fmt_number(columns = w.max:BF,
             decimals = 1)%>%
  cols_label(timepoint = "Tidspunkt",
               w.max = md("W<sub>max</sub><br><small>"),
               VO2maks = md("VO<sub>2max</sub><br><small>(ml/kg/min<sup>-1</sup>)"),
               RER = md("RER"),
               VE = md("VE<sub></sub><br><small>(l/min<sup>-1</sup>)"),
               BF = md("BF"))%>%
    tab_header(title = "Gjennomsnitt for t1 og t2") 
    ```

#Tabell med kvart enkelt data per forsøksperson
```{r}
reablitet2 %>%
  select (id, timepoint, hr.max, w.max, vo2.rel.max, rer.max, ve.max, bf.max)%>%
  group_by(timepoint)%>%
  gt(caption = "Alle testdata for kvar enkelt person")%>%
  fmt_number(columns = w.max:bf.max,
             decimals=1)%>%
  cols_label(timepoint = "Tidspunkt",
             hr.max = md("HR<sub>max</sub><br><small>"),
             w.max = md("W<sub>max</sub><br><small>"),
             vo2.rel.max = md("VO<sub>2max</sub><br><small>(ml min<sup>-1</sup>)"),
             rer.max = md("RER"),
             ve.max = md("VE<sub></sub><br><small>(l/min<sup>-1</sup>)"),
             bf.max = md("BF"))%>%
  tab_header(title = "VO2maks test")
 
```
                    
            
Best forsøk på tabbel så langt

```{r}

ggplot(data = reablitet2, aes(x = w.max, 
                                y = vo2.rel.max, 
                                color = timepoint)) + 
  geom_point() +
  labs(x = "w.max", 
       y = "V02maks (ml/kg", 
       title = "This is the title", 
       subtitle = "This is the subtitle", 
       caption = "This is a caption", 
       color = "This is the group aesthetics") +
  
  annotate(geom = "text", x = 200, y = 50, label = "This is a text annotation") 

```
               
               
```{r}
# forslag til forskjelliger graf - 2 delte graver, men i samme
ggplot(data = reablitet2, aes(x = w.max, 
                              y = vo2.rel.max, 
                              color = timepoint)) + 
  geom_point() + 
  geom_smooth(method = "lm", se = FALSE, formula = y~x) +
  facet_wrap(~ timepoint) 
```



